【裁判字號】    89,易,282
【裁判日期】    891117
【裁判案由】    侵占
【裁判全文】
臺灣高雄地方法院刑事判決                          八十九年度易字第二八二號
    公  訴  人  臺灣高雄地方法院檢察署檢察官
    被      告  乙○○
右列被告因侵佔案件，經檢察官提起公訴（八十八年度偵字第二○二一○號），本院
判決如左：
    主  文
乙○○意圖為自己不法之所有，而侵占自己持有他人之物，處有期徒刑肆月。
    事  實
一、乙○○前因肅清煙毒條例等案件，經本院八十五年十一月十三日判處有期徒刑三
    年二月確定，於八十七年十二月假釋出獄，詎於假釋期間付保護管束中，仍不思
    悔改，於八十八年五月三十一日晚間九時四十分許，前往高雄市左營區自勉新村
    四○六號甲○○經營之松興機車租車行，向甲○○承租車號ＹＸＬ－七四九號輕
    型機車一部，約定月租新台幣（以下同）二千元，雙方言明必須於翌月六月三十
    日前返還松興機車行，以便辦理機車強制保險拿取機車強制險卡。詎乙○○於承
    租該部機車後不僅未依約還車，竟基於為自己不法所有之意圖，將在其持有中之
    該部機車變易持有為不法所有之意思，而占為己有，並於八十八年七月底某日，
    以行使機車所有權人之意思，隨意棄置於高雄市○○區○○路附近，而於八十九
    年三月間駛回後又繼續騎用，並於同年五月間復以機車所有人之地位借予其友人
    蔣坤喜騎用，甲○○因乙○○自租車後久未聯繫，迄今仍未歸還該車，經存證信
    函告知，亦無結果，始悉上情。
二、案經甲○○訴由台灣高雄地方法院檢察署檢察署檢察官偵查起訴。
     理  由
一、訊據被告乙○○固不否認有於上開時地向告訴人甲○○承租前述機車使用，約定
    月租二千元，未曾付過任何一次租金，嗣於八十八年七月底因其所承租之該部機
    車無油，乃隨意棄置路邊，嗣於八十九年三月間騎回後，復未還車，更借於其友
    人蔣坤喜使用，迄今未歸還機車行之事實，核與告訴人甲○○供述之情節相符，
    並有被告承租前開車號機車所簽立之租車契約書、存證信函在卷可稽，惟被告矢
    口否認有任何侵占之犯行，辯稱：我沒有侵占，是別人未將車還我云云，惟查：
    「侵占罪係即成犯，凡因法律上或契約上之原因而對於自己持有他人之所有物，
    有變易持有為不法所有之意思，即構成犯罪。」（最高法院四十三年台上字六七
    五號判例、五十二年台上字第一四一八號判例參照），如前所述，被告僅係向告
    訴人承租機車使用，其不僅應依照租車當時所約定之租期返還該部汽車，並被告
    無在未徵得告訴人同意之情況下，不僅以行使所有權人之意思，隨意拋棄、棄置
    該車，更再將該部汽車出借予他人使用，且出借使用之時間長達數月有餘，顯見
    被告係以該部機車所有人之地位自居，始將該部機車出借予他人使用，核諸前揭
    最高法院判例意旨，被告所為自已該當於刑法上侵占罪之構成要件，所辯無侵占
    之行為要無可採，本件事證明確，被告犯行堪以認定。
二、按被告將其因向告訴人所承租而在其持有中之前述機車變易持有為不法所有之意
    思，立於所有人之地位，將該部機車隨意處置並借予他人使用，而將該部機車予
    以侵占入己之行為，核其所為係犯刑法第三百三十五條第一項之侵占罪。爰審酌
    被告犯後不思悔悟，經本院傳拘未獲，嗣經通緝到案後，暫予飭回，又未如期報
    到，迄今未與告訴人和解及其犯罪動機、目的、手段、智識程度、犯罪對被害人
    所生損害、犯後態度等一切情狀，量處如主文所示之刑，以資警懲。
據上論斷，應依刑事訴訟法第二百九十九條第一項前段，刑法第三百三十五條第一項
，罰金罰鍰提高標準條例第一條前段，判決如主文。
中    華    民    國      八十九      年      十一     月      十七     日
                                    臺灣高雄地方法院刑事第三庭
                                        法  官  簡  志  瑩
右正本證明與原本無異。
如不服本判決，應於判決送達後十日內，向本院提出上訴狀。
                                        書記官  林  宜  正
中    華    民    國      八十九      年      十一      月     二十二   日
附錄論罪科刑法條：
刑法第三百三十五條第一項：
意圖為自己或第三人不法之所有，而侵占自己持有他人之物者，處五年以下有期徒刑
、拘役或科或併科一千元以下罰金。


司法院資訊處製作；財團法人民間司法改革基金會備份。
